臺灣高等法院高雄分院刑事判決
111年度金上訴字第277號
上  訴  人  
即  被  告  許妍溱


選任辯護人  黃柔雯律師
上列上訴人因詐欺等案件，不服臺灣高雄地方法院111年度金訴
字第55號，中華民國111年7月28日第一審判決（起訴案號：臺灣
高雄地方檢察署110年度偵字第16920號），提起上訴，本院判決
如下：
    主  文
原判決撤銷。
許妍溱犯三人以上共同詐欺取財罪，共肆罪，各處如附表一編號
1至4「主文」欄所示之刑及沒收。應執行有期徒刑壹年肆月。
    事  實
一、許妍溱預見提供金融機構帳戶給他人使用，所提供之帳戶可
    能作為詐騙集團成員詐欺取財供被害人匯款使用，或依照他
    人指示持金融機構帳戶提款卡領取款項後交付，可能使被害
    人贓款流入詐騙集團掌控以致去向不明，仍基於該結果之發
    生不違背其本意之不確定故意，於民國109年5月間某日起，
    加入身分不詳暱稱「苗小姐」、「陳長宏」、「雪寶」、「
    大壯」之成年人及其他成員所組成之詐騙集團，擔任「車手
    」角色，並與上述詐騙集團成員，基於三人以上共同詐欺取
    財及掩飾隱匿詐欺犯罪所得而洗錢之犯意聯絡，由許妍溱提
    供名下中國信託商業銀行帳戶（帳號：000000000000號，下
    稱：「中信銀行帳戶」）、中華郵政股份有限公司帳戶（帳
    號：00000000000000號，下稱：「中華郵政帳戶」）充當收
    款帳戶。俟該詐欺集團取得許妍溱上開2帳戶之帳號後，即
    推由不詳成員化名「允寶」，於109年4月間起透過交友網站
    、通訊軟體搭訕陳Ｏ浩，邀約其加入「BDGLOBAL」虛擬貨幣
    交易平台，再利用陳Ｏ浩介紹其親友李Ｏ慧、陳Ｏ媛、李Ｏ君陸
    續加入該交易平台，而遭詐欺集團成員以低買高賣虛擬貨幣
    投資獲利、帳戶涉嫌違法已遭凍結，需匯款解凍等說詞詐騙
    ，致其等分別陷於錯誤，而依指示分別以附表一「匯款帳號
    」欄所示帳戶，於附表一「匯款明細」欄所示時間，將該欄
    所示款項，陸續匯至許妍溱上開2帳戶內（匯款時間、金額
    及匯入之帳戶，詳如附表一「匯款明細」欄所示）後，許妍
    溱再依「陳長宏」指示，自其中信銀行帳戶、中華郵政帳戶
    提領連同其他非本件被害人遭詐騙贓款（均扣除報酬）後，
    於附表二所示時間、地點將各該款項交予年籍不詳之暱稱「
    阿杜」、「大壯」、「雪寶」詐欺集團成員，或於附表三所
    示時間將各該款項匯至「陳長宏」指定之帳戶，藉此分得提
    領金額2％報酬以牟利，以此方式隱匿詐欺犯罪所得之所在及
    去向、並意圖使詐欺集團成員逃避刑事追訴而移轉犯罪所得
    。嗣陳Ｏ浩發覺有異而報警，經警調閱相關帳戶交易明細，
    始循線查悉上情。
二、案經陳Ｏ浩、李Ｏ慧、陳Ｏ媛及李Ｏ君訴由法務部調查局嘉義調
    查站移送臺灣新北地方檢察署呈請臺灣高等檢察署核轉臺灣
    高雄地方檢察署檢察官偵查起訴。
    理  由
壹、證據能力：
    本判決所引用屬於傳聞證據部分，均已依法踐行調查證據程
    序，且檢察官、被告許妍溱及辯護人於本院均明示同意有證
    據能力（見本院卷第154至155頁），審酌該等證據作成時情
    況，並無違法取證之瑕疵，且無顯不可信之情形，以之作為
    證據應屬適當，依刑事訴訟法第159條之5第1項規定，均有
    證據能力。
貳、實體部分：
一、上開事實，業據上訴人即被告許妍溱於本院坦承不諱（見本
    院卷第97、154、170頁），並經證人即告訴人（被害人）陳
    Ｏ浩及陳Ｏ龍（即告訴人李Ｏ慧、陳Ｏ媛、李Ｏ君之告訴代理人
    ）於法務部調查局嘉義市調查站（下稱調詢）證述被詐騙金
    錢之經過大致相符（見偵一卷第17至19、415至419頁），另
    有被告之中信銀行帳戶存款交易明細、中華郵政帳戶基本資
    料及交易明細、被告提出之存款人收執聯及匯款申請書、證
    人陳Ｏ龍提出之告訴人陳Ｏ浩與LINE暱稱「允寶」間對話紀錄
    截圖、電子郵件截圖、及告訴人陳Ｏ浩提出之匯款資料列表
    等證據資料在卷可稽（見偵一卷第47至63、77至86、256、2
    59至271、401至407、409頁）。又查：
㈠、按刑法之故意犯，可分為直接故意與不確定故意，所謂不 確
    定故意即指行為人對於構成犯罪之事實，預見其發生而其發
    生並不違反其本意，刑法第13條第2項定有明文。是行為人
    若對於他人可能以其所交付之帳戶，進行詐欺取財之犯罪行
    為，已預見其發生而其發生並不違反其本意，則其自仍應負
    相關之罪責。而在金融機構開立帳戶、請領存摺及提款卡使
    用，係針對個人身分之社會信用而予以資金流通，有強烈屬
    人性格，而金融帳戶為個人理財工具，申請開設並無任何特
    殊限制，一般民眾均得以存入最低開戶金額之方式申請使用
    ，且同一人得在不同之金融機構申請數個帳戶使用，乃眾所
    週知之事實；依一般人之社會經驗，若遇陌生人捨以自己名
    義申請帳戶，反向不特定人蒐集金融帳戶使用，衡情應對該
    帳戶是否供合法使用一節有所懷疑。且近年臺灣社會詐騙犯
    案猖獗，利用帳戶取得詐財贓款之事，迭有所聞，政府亦大
    力宣導督促民眾注意，主管機關甚至限制金融卡轉帳之金額
    及次數，用以防制金融詐騙事件；因此詐騙集團利用人頭帳
    戶隱匿犯罪所得並逃避追緝，幾乎已成臺灣社會人盡皆知之
    犯罪手法，一般人本於其通常之認知能力均易於瞭解。查，
    被告為成年人，於原審自稱高職之學歷（見原審金訴字卷第
    361頁背面），依其智識程度，對於上情自不得諉為不知，
    且被告於調詢自稱曾於飯店擔任「櫃檯主管」、在KTV擔任
    服務員、兼職出國代購精品等工作經驗（見偵一卷第40頁）
    ，可見被告之認知能力顯核與通常一般人無異。㈡、又觀諸
    被告於原審供稱：「（有無工作經驗？）有，園藝，每天工
    作8小時，每月薪水新臺幣《下同》2萬8千元。」、「（提領
    現金及匯款即獲得提領現金百分之二的報酬，是否覺得該份
    工作很好賺？）當時我覺得有點奇怪，我有去問『陳長宏』，
    他跟我說是藍新科技虛擬貨幣的報酬難免比較高，我有去看
    ，真的是一家公司，之後我有接到藍新科技打給我的電話。
    」、「（妳曾否回撥電話確認是否為藍新科技的員工？）沒
    有。」、「（妳去應徵工作，應徵工作的內容如領錢、匯款
    ，是否如此？）還有跑銀行。」、「（妳的老闆是誰？）我
    不曉得，從頭到尾都是跟『陳長宏』聯絡。」等語（見原審金
    訴字卷第199頁背面至201頁），足見被告所供稱其本件所找
    之「工作」內容，充其量無非僅係提供其所有之金融機構帳
    戶供他人將款項匯入，且僅需將所匯入款項自行扣除提款總
    額2％報酬後，將餘款提領交予「陳長宏」所指定之人（即暱
    稱「大壯」、「雪寶」等人），除此之外，別無其他勞力、
    時間之付出，甚被告連其受雇於何人之如此單純事項亦毫無
    所悉，顯與通常一般應徵工作之常理有違，衡諸被告自稱過
    往之工作經驗須每日工作8小時方得領取約2萬8千元月薪，
    足徵被告對於其領取月薪約2萬8千元，而所須付出如上之勞
    力、時間，主觀上自已明瞭。佐以，被告於調詢自承：其領
    取的佣金部分，約有40萬元等語（見偵一卷第44頁）、於原
    審準備程序供稱：如果要去銀行的話，1天的工作時間大概2
    至3小時等語（見原審金訴字卷第59頁）明確在卷，則依本
    件被告前揭於原審自陳之工作內容（即跑銀行領錢、匯款）
    ，其每日工作時間僅2至3小時，除此之外並無任何其他勞力
    、時間之付出，即可輕易獲得40萬元報酬，經與其所稱之實
    際工作經驗相互勾稽比對，可知被告主觀上對於本件於臉書
    上所找之「工作」，相對其工作經驗，屬不費吹灰之力即可
    獲取高額利潤，顯係勞力與報酬明顯不相當之事，理應了然
    於心。又徵之常理，此種毫不費力即可獲取高額利潤「工作
    」，若非具有高度射倖性之諸如賭博、彩券等，誠以不法犯
    罪為大宗，以被告於原審自稱之智識程度，佐以被告於調詢
    供承：「（本國詐欺案件絡繹不絕，妳是否聽過165反詐騙
    專線？）聽過。」、「（既然知道165反詐騙專線，妳是否
    聽過詐欺集團車手？及人頭帳戶？）我知道不可以把本子賣
    給人家或提供給人家。」等語在卷（見偵一卷第40頁），可
    知被告提供金融機構帳戶供不明人士匯款使用，該帳戶可能
    被用來從事詐欺犯罪，作為詐欺取財之犯罪工具，以收取被
    害人匯入之款項一節，應有預見或認識。
㈢、再者，依被告與「陳長宏」LINE對話紀錄（見原審金訴字卷
    第227頁以下），可知被告明確向「陳長宏」表示其向銀行
    行員告知自己在賣精品，所以領取款項的金額都會比較大（
    見原審金訴字卷第248頁），倘被告主觀上認知其本件所找
    之工作確為「合法」，而於臨櫃面對銀行行員時，應無何設
    詞掩飾該筆款項交易目的之必要，然被告竟捨此不為，反預
    先設想不同理由，預備於銀行行員詢問時以前開情詞為由，
    或以買勞力士手錶為由，甚至於「陳長宏」詢問被告提領款
    項是否順利時，自稱自己「一臉好人樣」故很順利（見原審
    金訴字卷第253頁），足證被告主觀上對於款項之來源確屬
    不法所得一事，顯有所認識，應可認定。
㈣、洗錢防制法業於105年12月28日修正公布，並於106年6月28日
    施行，新法第14條第1項之一般洗錢罪，只須有第2條各款所
    示洗錢行為之一，而以第3條規定之特定犯罪作為聯結為已
    足。申言之，洗錢之定義，在新法施行後，與修正前規定未
    盡相同，因此是否為洗錢行為，自應就犯罪全部過程加以觀
    察，不僅須行為人客觀上有掩飾或隱匿特定犯罪所得之財物
    或財產上利益之具體作為，主觀上則須具有掩飾或隱匿其犯
    罪所得或變得之財產或財產上利益與犯罪之關聯性，使其來
    源形式上合法化，以逃避國家追訴、處罰之犯罪意思。是依
    新法規定，倘行為人意圖掩飾或隱匿特定犯罪所得來源，而
    將特定犯罪所得直接消費處分，甚或交予其他共同正犯予以
    隱匿，或由共同正犯以虛假交易外觀掩飾不法金流移動，即
    難認僅單純犯罪後處分贓物之行為，應仍構成洗錢行為。查
    ，被告將其中信銀行帳戶、中華郵政帳戶之帳號告知他人後
    ，並依指示提款時，對於該帳戶內已有非其個人之來源不明
    款項，顯有所認知，已如上述。且上開金融機構帳戶之戶名
    既均為被告，則匯入該帳戶之款項雖外觀上係顯示由被告取
    得，然就被害人匯入之款項而言，既均由被告交付「陳長宏
    」所指定之人（即暱稱「大壯」、「雪寶」等人），已無從
    查得犯罪所得之實際去向，形成金流斷點，因而產生掩飾犯
    罪所得去向之效果，為洗錢行為甚明，況依被告於原審自稱
    之智識程度、社會經驗（見原審金訴字卷第207頁背面），
    竟仍為本件依「陳長宏」指示提款，並將所提領款項交付他
    人，是徵之上開說明，被告主觀上顯係出於各以上開方式達
    掩飾、隱匿特定犯罪所得去向之故意甚明。
㈤、刑法第28條規定，二人以上共同實行犯罪之行為者，皆為正
    犯，係因正犯基於共同犯罪之意思，分擔實行犯罪行為，其
    一部實行者，即應同負全部責任。學理上所稱相續共同正犯
    ，係指後行為者，於先行為者之行為接續或繼續進行中，以
    合同的意思，參與分擔實行，其對於介入前先行為者之行為
    ，茍有就既成的條件，加以利用，而繼續共同實行犯罪行為
    的意思，當應負共同正犯之全部責任（最高法院107年度台
    上字第2849號判決意旨參照）。另詐欺取財係以取得不法財
    物為犯罪目的，故於犯罪尚未完結前，凡以自己犯罪之意思
    而參與者，或所參與之行為係負責收取人頭帳戶、實際施以
    詐術、居中接應聯繫或提領取得款項等，均應論以正犯，其
    中擔任領款車手而取得款項者，因攸關財物是否完全落入詐
    欺行為人之實力支配下，誠屬整體詐欺犯行關鍵之臨門一腳
    ，自難僅因被害人已將款項匯入帳戶，而謂其後之提領款項
    之行為僅屬犯罪後之保全不法利益行為。查，被告既於本件
    詐欺集團詐取被害人之犯行接續中，實際參與提領自己帳戶
    內之贓款，所為均屬詐欺犯行最終且最重要之取財階段行為
    ，另佐以被告於調詢中供稱：一位自稱「苗小姐」之人以LI
    NE跟伊聯繫，之後公司有位「陳長宏」會跟伊聯絡，所以伊
    是依據「陳長宏」指示領款，並交給公司外務人員等語（見
    偵一卷第42頁），依被告上開供詞，足徵被告已知悉該詐欺
    集團之所屬成員至少已達3人以上（按：即「苗小姐」、「
    陳長宏」及向其收取款項之外務人員等），且該詐欺集團之
    運作模式，乃先由部分成員實際撥打電話詐騙被害人匯款後
    ，即由集團內成員指示如被告擔任之車手角色配合迅速提領
    贓款，領款過程均須隨時回報進度，並依指示層層上繳，實
    屬分工縝密，而該詐欺集團既能分工詐取被害人財物，在不
    同分工之間要能順利取得贓款，顯然必須經過策劃指揮與執
    行，當非隨意組成，而係有一定結構之組織，且顯然具有牟
    利性無訛。因此，被告應與「陳長宏」及其所屬之本案詐欺
    集團不詳成員間，共同意圖為自己不法之所有，而具有三人
    以上共同詐欺取財、洗錢之不確定故意之犯意聯絡無訛。
㈥、至辯護人於原審辯稱：依被告與「陳長宏」間的LINE對話紀
    錄，可知被告確實有向「陳長宏」反應帳戶遭凍結，可見被
    告相信這是正當的工作云云。惟查，被告或辯護人並未提出
    被告與「陳長宏」間LINE對話紀錄供調查，而經原審調閱另
    案全卷核閱後，固有上開對話紀錄存卷可參（見原審金訴字
    卷第227頁以下），然以被告迭次於調詢及原審均一致供稱
    其徵得之工作，是在提供帳戶給公司作為收取虛擬貨幣款項
    的帳戶（見偵一卷第42頁，原審審金訴字卷第51、199頁）
    ，審之上開LINE對話紀錄，竟全然無與虛擬貨幣交易有關之
    對話內容，且依被告之前開供詞，可知被告所應徵之工作本
    質上僅係提供帳戶供他人匯款之用，並未實質進行前述虛擬
    貨幣之交易，核與司法實務上將金融機構帳戶提供予他人非
    法使用，或將帳戶出租他人任意使用之客觀情狀無分軒輊，
    則前開LINE對話紀錄充其量僅得證明其確有將其所有之中信
    銀行帳戶、中華郵政帳戶提供他人使用，以及事後詢問何以
    其前開帳戶遭凍結等事實，然基於上開理由，被告既經本院
    認定其已預見其所從事之工作乃非合法、正當之業務，此部
    分所辯亦不足以為有利於被告之認定。
㈦、另證人邱Ｏ嘉雖於原審證稱：被告詐欺的錢是拿給我，她沒有
    跟我說這是詐騙得來的錢，第一次在「派出所」遇到時，被
    告問我知不知道發生事情，我說我不知道，她說她當時在網
    路上找工作，才有被騙的事情，她跟我說她被騙等語（見原
    審金訴字卷第184至185頁），然證人邱Ｏ嘉上開證言乃轉述
    其聽聞自被告之言詞，充其量僅屬被告同一辯詞之累積，況
    證人邱Ｏ嘉證稱其係於「派出所」（即警察機關）內聽聞被
    告為上詞，則被告為脫免罪責，而於警察機關內對外為前開
    表示，亦非事實上不可能，又被告既經本院認定其已預見其
    所從事之工作乃非合法、正當之業務，亦如上述，是證人邱
    Ｏ嘉此部分之證詞，誠難為有利於被告之認定。
㈧、綜上所述，被告及辯護人於原審所辯均無可採，應以被告嗣
    於本院之自白較符真實，而可採信。從而，本件事證明確，
    被告前開三人以上共同詐欺取財及洗錢等犯行均堪認定，應
    依法論科。
二、論罪：
㈠、按共同正犯之意思聯絡，不限於事前有所協議，其於行為當
    時，基於相互之認識，以共同犯罪之意思參與者，亦無礙於
    共同正犯之成立；又按共同正犯之成立，祇須具有犯意之聯
    絡及行為之分擔，既不問犯罪動機起於何人，亦不必每一階
    段犯行，均須參與，若共同實施犯罪行為之人，在共同意思
    範圍內，各自分擔犯罪行為之一部，相互利用他人之行為，
    以達其犯罪之目的，其成立不以全體均參與實施犯罪構成要
    件之行為為要件；參與犯罪構成要件之行為者，固為共同正
    犯；以自己共同犯罪之意思，參與犯罪構成要件以外之行為
    ，或以自己共同犯罪之意思，事前同謀，而由其中一部分人
    實行犯罪之行為者，亦均應認為共同正犯，使之對於全部行
    為所發生之結果，負其責任；另共同正犯之意思聯絡，原不
    以數人間直接發生者為限，若有間接之聯絡者，亦包括在內
    ，如甲分別邀約乙、丙犯罪，雖乙、丙間彼此並無直接之聯
    絡，亦無礙於其為共同正犯之成立。事前同謀，事後分贓，
    並於實施犯罪之際，擔任在外把風，顯係以自己犯罪之意思
    而參與犯罪，即應認為共同正犯（最高法院73年台上字第18
     86號判例、92年度台上字第2824號判決、34年上字第862號
    判決《例》、77年台上字第2135號判決《例》、司法院院字第20
    30號解釋意旨參照）。是以共同之行為決意不一定要在事先
    即行為前便已存在，行為當中始先後形成亦可，且不以其間
    均相互認識為要件。而電話詐騙之犯罪型態，自架設跨國遠
    端遙控電話或網路電話，至發送不實訊息、假冒偵辦刑案之
    公務員、收集取得人頭帳戶、撥打電話實施詐騙、指定被害
    人匯款帳戶、自人頭帳戶提領款項、取贓分贓等各階段，乃
    係需由多人縝密分工方能完成之集團性犯罪。查，被告提供
    金融機構帳戶供詐欺集團使用，並擔任至金融機構領取款項
    之車手收取款項，且被告加入該詐欺集團，並依指示擔任前
    揭工作，且其主觀上應知悉該詐欺集團之所屬成員至少已達
    三人以上，業如上述，況依其如上所述之智識程度，亦不難
    知悉該詐騙集團之運作尚須有施詐者、收取人頭帳戶者、提
    領及集中收取詐欺款項者，而由三人以上分工合作，顯係與
    詐騙集團其他成員既為詐騙被害人而彼此分工，益徵其係在
    合同意思範圍內，各自分擔犯罪行為之一部，並相互利用他
    人之行為，以達犯罪之目的，參諸上開說明，被告顯與該詐
    欺集團成年成員（包括冒名「允寶」之人等），具犯意聯絡
    與行為分擔，應論以共同正犯。
㈡、另按洗錢防制法第15條之特殊洗錢罪，係在無法證明前置犯
    罪之特定不法所得，而未能依洗錢防制法第14條之一般洗錢
    罪論處時，始予適用。倘能證明人頭帳戶內之資金係前置之
    特定犯罪所得，即應逕以一般洗錢罪論處，自無適用特殊洗
    錢罪之餘地。例如詐欺集團向被害人施用詐術後，為隱匿其
    詐欺所得財物之去向，而令被害人將其款項轉入該集團所持
    有、使用之人頭帳戶，並由該集團所屬之車手前往提領詐欺
    所得款項得手後層層轉交上手，檢察官如能證明該帳戶內之
    資金係本案詐欺之特定犯罪所得，即已該當於洗錢防制法第
    14條第1項之一般洗錢罪；至若無法將人頭帳戶內可疑資金
    與本案詐欺犯罪聯結，而不該當第2條洗錢行為之要件，當
    無從依洗錢防制法第14條第1項之一般洗錢罪論處，僅能論
    以洗錢防制法第15條第1項之特殊洗錢罪。另過去實務認為
    ，行為人對犯特定犯罪所得之財物或利益作直接使用或消費
    之處分行為，或僅將自己犯罪所得財物交予其他共同正犯，
    祇屬犯罪後處分贓物之行為，非本條例所規範之洗錢行為，
    惟依新法規定，倘行為人意圖掩飾或隱匿特定犯罪所得來源
    ，而將特定犯罪所得直接消費處分，甚或交予其他共同正犯
    予以隱匿，或由共同正犯以虛假交易外觀掩飾不法金流移動
    ，即難認僅單純犯罪後處分贓物之行為，應仍構成新法第2
    條第1款或第2款之洗錢行為（最高法院108年度台上字第174
    4號、第3086號判決意旨參照）。查，被告及「苗小姐」、
    「陳長宏」、「雪寶」及「大壯」等所屬詐欺集團成員，係
    三人以上共同犯刑法第339條詐欺罪，構成刑法第339條之4
    第1項第2款加重詐欺取財罪，該罪為法定刑1年以上7年以下
    有期徒刑之罪，屬洗錢防制法第3條第1款所規定特定犯罪，
    而該詐欺集團成員推由某不詳成員化名「允寶」，於109年4
    月間起透過交友網站、通訊軟體搭訕被害人陳Ｏ浩，邀約其
    加入「BDGLOBAL」虛擬貨幣交易平台，再利用被害人陳Ｏ浩
    介紹其親友（即被害人李Ｏ慧、陳Ｏ媛、李Ｏ君）陸續加入該
    交易平台，而遭詐欺集團對各被害人施以詐術，令其等陷於
    錯誤後，依指示將錢匯入被告所有之中信銀行帳戶、中華郵
    政帳戶，由卷附系爭帳戶之交易明細中，可對應找出附表一
    編號1至4所示被害人所匯款項之金流紀錄，即可特定該等款
    項屬於本件詐欺之特定犯罪所得，被告再依指示提領款項後
    ，轉交「雪寶」、「大壯」等人，使該集團得以藉此掩飾、
    隱匿該等犯罪所得之去向，被告所為非僅係為詐欺集團取得
    犯罪所得，而係兼為洗錢防制法第2條第2款之洗錢行為，自
    亦應論以同法第14條第1項一般洗錢罪。加以，被告如附表
    一編號1至4所示洗錢行為，係由附表一編號1至4所示被害人
    遭詐騙，並各匯入被告之中信銀行帳戶、中華郵政帳戶後，
    再由被告將款項（扣除報酬）提領交予「雪寶」、「大壯」
    等人，各具有行為局部同一之關係，是就附表一編號1至4所
    為三人以上共同詐欺取財罪與各該部分所犯洗錢罪間，屬想
    像競合犯，應各依刑法第55條前段規定，從一重之三人以上
    共同詐欺取財罪處斷。
㈢、核被告如附表一編號1至4所為，均係犯刑法第339條之4第1項
    第2款三人以上共同詐欺取財罪及洗錢防制法第14條第1項一
    般洗錢罪。又被告如附表一編號2至4部分，均係利用被害人
    陳Ｏ浩介紹其親友（即被害人李Ｏ慧、陳Ｏ媛、李Ｏ君）陸續加
    入該虛偽不實之交易平台，均係間接正犯。又按刑法處罰之
    詐欺取財罪係侵害個人財產法益之犯罪，其罪數計算，依一
    般社會通念，應以被害人數、被害次數之多寡，決定其犯罪
    之罪數（最高法院108 年度台上字第274 號判決意旨參照）
    。查，本件詐欺集團成員就如附表一編號1至4所示犯行，施
    用詐術之對象有別，時間有異，其等所實行之數行為係分別
    侵害不同被害人之法益，依一般社會健全觀念，在時間差距
    上可以分開，法律評價上每一行為皆可獨立成罪，被告所犯
    上開三人以上共同犯詐欺取財罪，犯意各別、被害人有異，
    應分論併罰（共4罪）。
㈣、又按想像競合犯之處斷刑，本質上係「刑之合併」，其所謂
    從一重處斷，乃將想像競合犯組成之評價上數罪，合併為科
    刑一罪，其所對應之刑罰，亦合併其評價上數罪之數法定刑
    ，而為一個處斷刑。易言之，想像競合犯侵害數法益者皆成
    立犯罪，論罪時必須輕、重罪併舉論述，同時宣告所犯各罪
    名，包括各罪有無加重、減免其刑之情形，亦應說明論列，
    量刑時併衡酌輕罪部分量刑事由，評價始為充足，然後依刑
    法第55條規定「從一重處斷」，非謂對於其餘各罪可置而不
    論。因此，法院決定處斷刑時，雖以其中最重罪名之法定刑
    ，做為裁量之準據，惟於裁量其輕重時，仍應將輕罪合併評
    價在內。查洗錢防制法第16條第2項：「犯前二條之罪，在
    偵查或審判中自白者，減輕其刑。」查，被告於本院審理中
    自白有洗錢犯行，原應減輕其刑，惟依前揭說明，被告就上
    開犯行均係從一重論處三人以上共同詐欺取財罪，就被告此
    部分想像競合輕罪得減刑部分，則於後述量刑時併予審酌，
    附此敘明。
㈤、至檢察官並未起訴被告參與犯罪組織犯行，且觀諸卷附臺灣
    高等法院被告前案紀錄表，難認被告如附表一編號1至4所為
    加重詐欺犯行，為其參與本件詐欺集團後，最先繫屬於法院
    之「首次」加重詐欺犯行，故被告參與犯罪組織犯行非本件
    起訴效力所及，無從併予審理，附此敘明。
三、上訴論斷：
㈠、原審據以論處被告罪刑，固非無見。惟查：按刑事審判之量
    刑，在於實現刑罰權之分配正義，故法院對有罪被告之科刑
    ，應以行為人之責任為基礎，審酌一切情狀，尤應注意刑法
    第57條所列10款事項，以為科刑輕重之標準，使罰當其罪，
    契合人民之法律感情。被告上訴本院已坦承全部犯行，且與
    附表一編號1至4所示被害人達成調解，並先賠付部分款項（
    詳後㈡所述），原判決未及審酌被告此部分犯後態度，且犯
    罪所得沒收部分，亦未及扣除被告已依調解筆錄所賠付之金
    額（詳後㈢所述），自有未合。被告上訴執此指摘原判決不
    當，為有理由，自應由本院將原判決撤銷改判。
㈡、爰以行為人之責任為基礎，審酌被告於本件事發時未曾有何
    經法院論罪科刑之素行，有臺灣高等法院被告之前案紀錄表
    在卷可參，然被告明知詐騙集團對社會危害甚鉅，竟加入該
    集團擔任車手工作，造成無辜民眾受騙而受有金錢損失，且
    亦因被告所為掩飾、隱匿犯罪所得之去向，致使執法人員難
    以追查正犯之真實身分，兼衡被害人受騙之款項如附表一編
    號1至4「匯款明細」欄所示，損失不輕；惟被告雖於警偵及
    原審否認犯行，惟上訴本院後已坦承全部犯行（含洗錢部分
    ），且與附表一所示被害人達成調解，並給付部分款項，此
    有被告與陳Ｏ浩、李Ｏ慧、陳Ｏ媛、李Ｏ君之臺灣高雄地方法院
    高雄簡易庭111年9月27日調解筆錄、辯護人之陳報狀及被告
    匯款明細影本在卷可參（見本院卷第97、123至130、154、1
    70、185至187頁）；復考量被告並非本件詐欺集團主要核心
    人物，考量其於自陳之智識程度、生活狀況及經濟條件（見
    原審金訴字卷第207頁背面，本院卷第173頁），參酌告訴人
    匯入被告所有之金融機構帳戶致損失金額之多寡而為量刑標
    準等一切情狀，分別量處被告如附表一編號1至4「主文」欄
    所示之刑。另衡酌被告所犯4次犯罪之犯罪類型、手段大致
    相同、各次犯行時間相近（即109年5至6間），本件造成各
    被害人之損害程度等節，整體評價被告應受矯治之程度，兼
    衡罪責相當與刑罰經濟之原則，定其應執行刑如主文第二項
    所示。又被告於本件雖只有附表一所示4次犯行，然因其參
    與同一詐騙集團，尚有涉犯其他案件在法院審理中（見本院
    卷第97至98、137至150頁），審酌被告參與本件詐騙集團所
    涉犯行甚多，被害人並非單一、犯罪所得非少（按：被告於
    調詢自承獲利40萬元），整體情節難認輕微，整體惡性仍有
    予懲戒之必要，並無以暫不執行為適當者之情形，此不因被
    告犯後已坦承犯行、並與附表一所示被害人達成調解或於本
    件所扮演之角色等情，而作不同認定，故被告請求給予緩刑
    宣告，礙難准許。
㈢、沒收：
　　本件被告係擔任提款車手角色，非詐騙案件之主導者，自無
    可能取得全部詐騙款項，而被告於警詢及原審供稱：其自行
    抽取提領款項2%佣金後，再將餘款交給公司外務人員，例如
    領10萬元，扣除2%（即2千元）後，再將剩餘9萬8千元交出
    去等語（見警卷第42頁，原審金訴字卷第57頁），依此標準
    計算本件被告如附表一編號1至4各次之犯罪所得依序為：8,
    500元（計算式：425,000元×2%＝8,500元）、3,900元（計算
    式：195,000元×2%＝3,900元）、400元（計算式：20,000元×
    2%＝400元）、3,860元（計算式：193,000元×2%＝3,860元）
    。又被告於原審判決後，已依上開調解筆錄依序給付附表一
    編號1至4所示被害人各500元、1500元、2000元、500元（見
    本院卷第185至187頁），經扣除後（其中編號3部分，被告
    雖賠付2000元，然因該次犯罪所得為400元，故只能扣除400
    元），被告之各次犯罪所得依序為8,000元、2,400元、0元
    、3,360元，此部分均應依刑法第38條之1第1項前段、第3項
    規定，分別於被告如附表一編號1至4所示罪刑項下宣告沒收
    ，於全部或一部不能沒收或不宜執行沒收時，追徵其價額。
    至被告固於調詢自承獲利40萬元，然被告此部分之陳述，顯
    非專指本件犯罪所得（此由本件附表一編號1至4所示各被害
    人所匯款項，依被告所供稱之2%計算，金額合計顯未達40萬
    元自明），且未據檢察官於本件聲請沒收，自無從為此部分
    沒收之諭知，併予敘明。
據上論結，應依刑事訴訟法第369條第1項前段、第364條、第299
 條第1項前段，洗錢防制法第14條第1項、第16條第2項，刑法第
11條前段、第28條、第339條之4第1項第2款、第55條前段、第51
條第5款、第38條之1第1項前段、第3項，判決如主文。
本案經檢察官林永富提起公訴，檢察官陳俊宏到庭執行職務。
中　　華　　民　　國　　111 　年　　11　　月　　29　　日
                  刑事第五庭    審判長法  官  簡志瑩
                                      法  官  陳美燕
                                      法  官  唐照明
以上正本證明與原本無異。
如不服本判決應於收受本判決後20日內向本院提出上訴書狀，其
未敘述上訴理由者，並得於提起上訴後20日內向本院補提理由書
狀（均須按他造當事人之人數附繕本）「切勿逕送上級法院」。
中　　華　　民　　國　　111 　年　　11　　月　　29　　日
                                      書記官  梁雅華
附錄本判決論罪科刑法條：
刑法第339條之4第1項
犯第339條詐欺罪而有下列情形之一者，處1年以上7 年以下有期
徒刑，得併科1百萬元以下罰金：
一、冒用政府機關或公務員名義犯之。
二、三人以上共同犯之。
三、以廣播電視、電子通訊、網際網路或其他媒體等傳播工具，
    對公眾散布而犯之。
洗錢防制法第14條第1項：
有第二條各款所列洗錢行為者，處7 年以下有期徒刑，併科新臺
幣5百萬元以下罰金。

附表一：     編號 告訴人 匯款帳號 匯款明細  主   文 1 陳Ｏ浩 台北富邦銀行帳號000000000000號帳戶 ①民國109年5月28日22時10分許，匯款新臺幣（下同）5萬元；同日22時12分許，匯款5萬元；109年5月29日23時31分許，匯款2萬5千元（共計12萬5千元，均匯至被告中信銀行帳戶）。 ②109年5月21日21時56分許，匯款10萬元；109年6月11日19時0分許，匯款10萬元；同日19時2分許，匯款10萬元（共計30萬元，均匯至被告中華郵政帳戶）。　 許妍溱犯三人以上共同詐欺取財罪，處有期徒刑壹年貳月。未扣案犯罪所得新臺幣捌仟元沒收，於全部或一部不能執行時，追徵其價額。 2 李Ｏ慧 中華郵政帳號00000000000000號帳戶 ①109年5月17日22時3分許，匯款1萬5千元；109年5月18日19時30分許，匯款3萬5千元；109年6月1日22時1分許，匯款5萬元；同日22時8分許，匯款4萬5千元（共計14萬5千元，均匯至被告中信銀行帳戶）。 ②109年6月3日15時15分許，匯款5萬元（共計5萬元，匯至被告中華郵政帳戶）。　 許妍溱犯三人以上共同詐欺取財罪，處有期徒刑壹年壹月。未扣案之犯罪所得新臺幣貳仟肆佰元沒收，於全部或一部不能執行時，追徵其價額。 3 陳Ｏ媛 第一商業銀行帳號00000000000號帳戶 109年6月5日20時7分許，匯款2萬元（共計2萬元，匯至被告中信銀行帳戶）。 許妍溱犯三人以上共同詐欺取財罪，處有期徒刑壹年。 4 李Ｏ君 國泰世華商業銀行帳號000000000000號帳戶 ①109年5月18日21時27分許，匯款2萬元；109年5月22日14時11分許，匯款1萬3千元；109年5月29日18時30分許，匯款3萬元；109年5月29日21時59分許，匯款2萬元；109年5月30日9時10分許，匯款3萬元；109年5月30日9時12分許，匯款3萬5千元；109年6月1日18時23分許，匯款2萬元；109年6月1日18時26分許，匯款1萬元（共計17萬8千元，均匯至被告中信銀行帳戶）。 ②109年6月9日18時25分許，匯款1萬5千元（共計1萬5千元，匯至被告中華郵政帳戶）。　　 許妍溱犯三人以上共同詐欺取財罪，處有期徒刑壹年壹月。未扣案之犯罪所得新臺幣參仟參佰陸拾元沒收，於全部或一部不能執行時，追徵其價額。 

附表二(被告交款情形)：     編號 交款時間 （民國） 交款地點 交款對象 交款金額 （新臺幣） 1 109年5月19日10時50分許 高雄市○○區○○○路00○00號統一超商廣東門市外 暱稱「陳先生」之人 156萬8000元 2 109年5月20日12時49分許 高雄市○○區○○○路00○00號統一超商廣東門市外 暱稱「陳先生」之人 78萬4000元 3 109年5月21日11時57分許 高雄市○○區○○○路00○00號統一超商廣東門市外 （略） 196萬元 4 109年5月22日12時17分許 高雄市○○區○○○街000號前 暱稱「阿杜」之人 196萬元 5 109年5月26日12時47分許 高雄市○○區○○○路000號「太Ｏ酒店」後方地下2樓停車場 暱稱「大壯」之人 107萬8000元 6 109年5月28日11時46分許 高雄市○○區○○○路000號「太Ｏ酒店」後方地下2樓停車場 暱稱「大壯」之人 88萬2000元 7 109年6月1日13時7分許 高雄市○○區○○○路000號「太Ｏ酒店」後方地下2樓停車場 暱稱「大壯」或「雪寶」之人 127萬4000元 8 109年6月3日13時41分許 高雄市○○區○○○路000號「太Ｏ酒店」後方地下2樓停車場 暱稱「雪寶」之人 176萬4000元 9 109年6月4日13時37分許 高雄市○○區○○○路000號「太Ｏ酒店」後方地下2樓停車場 暱稱「大壯」或「雪寶」之人 196萬元 10 109年6月8日12時40分許 高雄市○○區○○○路000號「太Ｏ酒店」後方地下2樓停車場 暱稱「大壯」或「雪寶」之人 98萬元 11 109年6月10日11時50分許 高雄市○○區○○○路000號「太Ｏ酒店」後方地下2樓停車場 暱稱「雪寶」之人 127萬4000元 12 109年6月15日11時20分許 高雄市○○區○○○路000號「太Ｏ酒店」後方地下2樓停車場 暱稱「雪寶」之人 245萬元 13 109年6月16日12時15分許 高雄市○○區○○○路000號「太Ｏ酒店」後方地下2樓停車場 暱稱「雪寶」之人 196萬元 14 109年6月17日11時29分許 高雄市○○區○○○路000號「太Ｏ酒店」後方地下3樓停車場 暱稱「大壯」或「雪寶」之人 117萬6000元 15 109年6月18日12時20分許 高雄市○○區○○○路000號「太Ｏ酒店」後方地下4樓停車場 暱稱「大壯」之人 40萬元                

 附表三（被告匯、存款情形）：    編號 匯款時間 （民國） 匯款方式 匯款金額 （新臺幣） 1 109年5月25日12時34分許 無摺存款 14萬184元 2 109年5月25日13時4分許 現金存款 12萬3453元 3 109年5月25日 現金存款 47萬9309元 4 109年5月25日10時51分許 現金存款 5萬3658元 5 109年6月1日 匯款 19萬8000元 6 109年6月1日  22萬8779元 7 109年6月1日  12萬9492元 8 109年6月1日  12萬5562元 9 109年6月2日  19萬8000元 10 109年6月2日  19萬8000元 11 109年6月3日  15萬2341元 12 109年6月3日  4萬8609元 13 109年6月3日  3萬8095元 14 109年6月4日  35萬3628元 15 109年6月9日  5萬1975元 16 109年6月9日  11萬5988元 17 109年6月11日  18萬8100元 18 109年6月12日  5萬1104元